臺灣臺中地方法院民事判決　　　　　　　 96年度婚字第815號
原　　　告　丙○○
訴訟代理人　黃明看律師
被　　　告　乙○○
上列當事人間請求離婚事件，本院於民國九十六年十月二十六日
言詞辯論終結，判決如下：
    主    　文
准原告與被告離婚。
訴訟費用由被告負擔。
    事實及理由
一、按關於認諾效力之規定，於婚姻事件不適用之。關於訴訟上
    自認及不爭執事實之效力之規定，在撤銷婚姻、離婚或夫妻
    同居之訴，於撤銷婚姻、離婚或拒絕同居之原因、事實，不
    適用之。民事訴訟法第五百七十四條第一項前段、第二項前
    段定有明文。本件被告雖同意原告離婚之請求，揆諸上開說
    明，不生認諾、不爭執之效力，不得本於其認諾不爭執事實
    為被告敗訴之判決，合先敘明。
二、原告主張：兩造於九十一年六月六日結婚，婚後被告棄家庭
    於不顧，家庭費用均由原告負擔或原告娘家協助。另因原告
    患有輕度智能障礙，加以兩造經常發生口角，被告遂於九十
    四年九月將原告送回娘家，兩造即分居至今，期間曾約定辦
    理離婚登記，惟被告未依約履行。且被告染有吸食毒品惡習
    ，現於臺中戒治所戒治中，夫妻間有名無實，被告之行為足
    令兩造婚姻發生破綻，且無回復之望，有難以繼續維持婚姻
    之重大事由，為此爰依民法第一千零五十二條第二項之規定
    ，請求判決離婚等語。並聲明如主文所示。
三、被告則以：目前在臺中戒治所戒治中，其確於九十四年中秋
    節將原告送回娘家，兩造分居至今，兩造原約定九十六年六
    月一日辦理離婚登記，惟其於同年五月三十一日即因毒品案
    件為警逮捕，故無法辦理離婚登記等語。並聲明同意原告之
    請求。
四、原告主張之事實，業據提出戶籍謄本二份及身心障礙手冊乙
    份為證，並經本院依職權調取臺灣高等法院被告前案紀錄表
    及在監在押全國紀錄表各乙份在卷可憑。復據證人即原告之
    母甲○○到庭證述略以：「（有何意見？）從九十四年中秋
    節以後，大約國曆九月間，被告就把原告及原告衣服一起送
    回娘家，是被告將原告趕回娘家，今年五月份，我有去找過
    被告，我有找到被告，並問他是否要婚姻，被告答應六月一
    日要去辦理離婚，六月一日，我們再去時，被告就跑掉，迄
    今兩造都沒有共同生活過」等語（九十六年十月二十六日言
    詞辯論筆錄參照）。參酌證人甲○○為原告之母，對於兩造
    婚姻狀況自應知之甚稔，其所為證言應屬可信。又被告到庭
    對原告之主張亦不爭執，應認原告之主張為真實。
五、按民法第一千零五十二條第二項所稱「有前項以外之重大事
    由，難以維持婚姻者」，係抽象的、概括的離婚事由，此乃
    緣於民國七十四年修正民法親屬編時，為因應實際需要，參
    酌各國立法例，導入破綻主義思想所增設。但其事由應由夫
    妻一方負責者，僅他方得請求離婚，是其所採者為消極破綻
    主義精神，非積極破綻主義，經原判決說明綦詳。關於「難
    以維持婚姻之重大事由」，係以婚姻是否已生破綻而無回復
    之希望為其判斷之標準。而婚姻是否已生破綻無回復之希望
    ，則應依客觀之標準，即難以維持婚姻之事實，是否已達於
    倘處於同一境況，任何人均將喪失維持婚姻意欲之程度而定
    。至於同條項但書所規定「難以維持婚姻之重大事由應由夫
    妻之一方負責者，僅他方得請求離婚」，乃因如肯定有責配
    偶之離婚請求，無異承認恣意離婚，破壞婚姻秩序，且有背
    於道義，尤其違反自己清白（clean hands）之法理，有欠
    公允，同時亦與國民之法感情及倫理觀念不合，因而採消極
    破綻主義。倘該重大事由，夫妻雙方均須負責時，應比較衡
    量雙方之有責程度，僅責任較輕之一方得向責任較重之他方
    請求離婚，如有責程度相同時，雙方均得請求離婚，始屬公
    允，是責任較重之一方應不得向責任較輕之他方請求離婚（
    最高法院九十四年台上字第二０五九號判決意旨；最高法院
    九十五年度第五次民事庭會議決議參照）。本件被告婚後為
    負擔家庭費用在先，其後復將原告送回娘家，棄原告於不顧
    ，現亦因施用毒品案件於戒治所接受強制戒治，已如上述。
    被告之行為致使原告於婚姻過程中在精神上承受莫大之痛苦
    ，被告所為顯有違夫妻共營美滿生活之本旨，兩造間情愛已
    失，在客觀上兩造感情裂痕難已癒合。而被告於本院審理時
    亦同意原告離婚之請求，顯見被告於主觀上亦無心維繫兩造
    間婚姻情感。依社會上一般觀念而為觀察，上開情事，對於
    兩造間家庭生活之美滿幸福顯有妨礙，自得認其與所謂難以
    維持婚姻之重大事由相當。且被告對於難以維持婚姻之重大
    事由顯可歸責，揆諸前揭說明，原告依民法第一千零五十二
    條第二項規定請求離婚，洵屬正當，應予准許。
六、訴訟費用負擔之依據：民事訴訟法第七十八條。
中　　華　　民　　國　　96　　年　　11　　月　　9 　　日
                  家事法庭  法　官　簡賢坤
以上正本係照原本作成。
如對本判決上訴，須於判決送達後二十日內向本院提出上訴書狀
（須附繕本）。
中　　華　　民　　國　　96　　年　　11　　月　　9 　　日
                    　　　  書記官  林錦源
